臺灣嘉義地方法院民事判決
110年度訴字第260號
原      告  馮春明  

            洪美蓮  
            馮春梅  
共      同
訴訟代理人  林德昇律師
被      告  台灣樂天信用卡股份有限公司

法定代理人  石井英治
訴訟代理人  何駿逸  
被      告  馮春嚴  
上列當事人間第三人異議之訴等事件，在民國110年7月8日言詞
辯論終結，本院判決如下：     
    主      文
本院110年度司執字第11895號債務執行強制執行事件就坐落嘉義
縣○○鄉○○段000地號土地以及同段157建號建物所有權全部所為強
制執行程序應該撤銷。
被告馮春嚴應該塗銷前項土地在民國107年3月9日以買賣為原因
（嘉義縣水上地政事務所收件字號：107年上地登1字第016360號
）所為的所有權移轉登記。
被告馮春嚴應該塗銷第1項建物在民國107年3月9日以贈與為原因
（嘉義縣水上地政事務所收件字號：107年上地登1字第016370號
）所為的所有權移轉登記。
原告其餘之訴駁回。
訴訟費用由被告馮春嚴負擔。
    事實及理由
壹、程序事項
    被告馮春嚴經合法通知，沒有在言詞辯論期日到場，本件也
    沒有民事訴訟法第386條各款所規定的情形。因此本院依照
    原告的聲請，由他一造辯論而下判決。
貳、實體事項
一、原告主張和聲明：
  ㈠被告台灣樂天信用卡股份有限公司（下稱被告樂天公司），
    以本院109年司執字第44206號債權憑證對被告馮春嚴名下坐
    落嘉義縣○○鄉○○段000地號土地權利範圍全部以及同段157建
    號建物權利範圍全部（下稱本件不動產）聲請強制執行，經
    本院110年司執字第11895號債務執行強制執行事件（下稱本
    件強制執行事件）受理執行在案。本件不動產原登記所有權
    人是訴外人馮子萬，馮子萬在民國107年5月1日死亡，依照
    民法第1148條第1項、1151條規定，應該由馮子萬的全體繼
    承人，也就是原告和被告馮春嚴繼承而公同共有。
　㈡前述土地和建物雖然在107年2月22日分別以買賣、贈與為原
    因，出賣及贈與給被告馮春嚴，並且在同年3月9日辦理所有
    權移轉登記完畢。但是，馮子萬早在104年11月20日已經天
    主教中華聖母修女會醫療財團法人天主教聖馬爾定醫院（下
    稱聖馬爾定醫院）診斷為失智症，醫囑記載「目前病人出現
    認知功能退化，生活無法自理，有怪異行為」等症狀。可見
    馮子萬從104年11月起因為患有失智症，對於法律行為欠缺
    辨別事理的能力，無法自理財務。被告馮春嚴藉由和馮子萬
    同居的便利，在沒有經過馮子萬同意下，在107年2月22日盜
    取馮子萬土地所有權狀、建物所有權狀、身分證、印鑑章到
    戶政機關申請印鑑證明，並且蓋印文在買賣所有權移轉契約
    書及所有權贈與移轉契約書，把前述土地及建物移轉登記在
    自己名下。因此，前開買賣所有權移轉契約書及所有權贈與
    移轉契約書是偽造，應該無效。
  ㈢前述土地的買賣以及建物的贈與的債權行為和所有權移轉登
    記行為既然都無效，本件不動產應該仍然屬於馮子萬所有，
    馮子萬死亡後屬於馮子萬的遺產，應該由馮子萬的全體繼承
    人，也就是原告和被告馮春嚴繼承而為公同共有，並不是屬
    於被告馮春嚴單獨所有。原告就本件不動產也是所有權人，
    有足以排除本件強制執行事件的權利，因此依照強制執行法
    第15條規定，提起第三人異議之訴，請求撤銷本件強制執行
    事件。被告馮春嚴應該把前述土地及建物各在107年2月22日
    的買賣、贈與債權行為，以及都在同年3月9日的所有權移轉
    登記的物權行為塗銷，把本件土地及建物回復登記為馮子萬
    所有。
  ㈣聲明：⑴本件強制執行事件就被繼承人馮子萬的遺產，目前登
    記在被告馮春嚴名下的本件土地及建物所為的強制執行程序
    應該撤銷。⑵被告馮春嚴應該把本件土地在107年2月22日的
    買賣債權行為，以及在同年3月9日所為的所有權移轉登記物
    權行為予以塗銷，把所有權回復登記為被繼承人馮子萬。⑶
    被告馮春嚴應把本件建物在107年2月22日的贈與債權行為，
    以及在同年3月9日所為的所有權移轉登記物權行為予以塗銷
    ，把所有權回復登記為被繼承人馮子萬。
二、被告方面：
  ㈠被告樂天公司到院聲明略以：同意原告請求，但是本件訴訟 
    費用應該由被告馮春嚴負擔。
  ㈡被告馮春嚴沒有在言詞辯論期日到場或是在期日前提出書狀
    為任何答辯和聲明；但是在言詞辯論終結後提出書狀聲明同
    意原告的請求。
三、得心證的理由
　㈠原告主張如前述貳、一、㈠、㈡所記載的事實，為到場的被告
    樂天公司所不爭執；被告馮春嚴已經在110年5月17日收受記
    載前述事實的起訴狀繕本以及110年6月7日言詞辯論期日通
    知書，並且在110年6月28日收受110年7月8日言詞辯論期日
    通知書等情，有送達證書可以證明。而被告馮春嚴並沒有在
    言詞辯論期日到場或是以書狀提出任何爭執，視同自認。因
    此，原告前述主張，應該可以相信是真實的。
　㈡按「當事人互相表示意思一致者，無論其為明示或默示，契
    約即為成立。」、「不動產物權，依法律行為而取得、設定
    、喪失及變更者，非經登記，不生效力。前項行為，應以書
    面為之。」，民法第153條第1項、民法第758條分別有明文
    規定。本件不動產的前述所有權移轉登記既然沒有得到所有
    權人馮子萬的同意，而被告馮春嚴盜取馮子萬的所權狀等相
    關證件辦理，可見馮子萬並沒有把本件土地及建物分別出賣
    及贈與給被告馮春嚴的意思表示，也沒有移轉本件不動產所
    有權給被告馮春嚴的意思表示，馮子萬和被告馮春嚴間就本
    件土地的買賣契約、本件建物的贈與契約以及移轉本件不動
    產所有權的契約，都無從成立。因此，本件不動產雖然在10
    7年3月9日辦理所有權移轉登記，但是，這項所有權移轉行
    為，因為欠缺移轉所有權的意思表示合致的要件，仍不發生
    移轉所有權的效力。被告馮春嚴雖然在107年3月9日登記為
    所有權人，不因此而取得本件不動產的所有權，本件不動產
    仍然是馮子萬所有。
　㈢馮子萬已經死亡，原告和被告馮春嚴是馮子萬的繼承人，本
    件不動產應該由原告和被告馮春嚴共同繼承而為公同共有。
    是則，原告依據民法第767條第1項規定，請求被告馮春嚴塗
    銷本件土地及建物在107年3月9日分別以買賣、贈與為原因
    的所有權移轉登記，為有理由，應該准許；但是就不動產所
    訂立的債權行為，並不以登記為要件，縱使債權行為不成立
    或無效，也沒有塗銷可言。因此，馮子萬和被告馮春嚴間就
    本件土地、建物的買賣、贈與契約雖然沒有成立，也不能請
    求被告馮春嚴塗銷各該未成立的債權行為。原告請求被告馮
    春嚴塗銷本件土地在107年2月22日的買賣債權行為，以及本
    件建物在同年月日的贈與債權行為，欠缺法律依據，應該駁
    回。　
　㈣次按「第三人就執行標的物有足以排除強制執行之權利者，
    得於強制執行程序終結前，向執行法院對債權人提起異議之
    訴。」強制執行法第15條前段有明文規定。被告樂天公司以
    本件不動產是被告馮春嚴所有，聲請強制執行以及本件不動
    產是馮子萬的遺產，由原告和被告馮春嚴共同繼承而為公同
    共有等情，已經認定如前，是則原告主張他們是本件不動產
    的所有權人，就本件不動產有足以排除強制執行的權利（共
    有權）等情，應該可以採信。又本件強制執行事件還沒有終
    結的事實，也經本院調取本件強制執行事件卷宗查明。從而
    ，原告請求撤銷本件強制執行程序就本件不動產的強制執行
    ，也有理由，應該准許。
四、訴訟費用負擔的依據：本件既然是因為被告馮春嚴沒有經過
    馮子萬的同意，私下把本件不動產所有權移轉到自己名下，
    致使被告樂天公司以為該不動產是被告馮春嚴所有，而聲請
    強制執行，原告因而提起本件訴訟。因此，兩造雖然各有勝
    敗，本院依據民事訴訟法第79條、第85條第1項但書規定，
    審酌前述因素，而命被告馮春嚴負擔全部的訴訟費用。
中　　華　　民　　國　　110 　年　　7 　　月　　22　　日
                  民事第三庭法　官　林望民   
以上正本係照原本作成
如對本判決上訴須於判決送達後20日內向本院提出上訴狀 
如委任律師提起上訴者，應一併繳納上訴審裁判費。 
中　　華　　民　　國　　110 　年　　7 　　月　　22　　日
                            書記官　王立梅